最高法院刑事判決　　　　　　　　　　　　　　　八十六年度台上字第七○五六號
　　上訴人　吳大轉
　　代理人　林振光律師
　　被　告　甲○○
　　　　　　　　　　指定送達代.
右上訴人因自訴甲○○背信等罪案件，不服台灣高等法院中華民國八十五年十二月三
日第二審判決（八十五年度上訴字第四二六五號，自訴案號：台灣台北地方法院八十
四年度自字第一二一九號），提起上訴，本院判決如左：
    主  文
上訴駁回。
    理  由
按刑事訴訟法第三百七十七條規定，上訴於第三審法院，非以判決違背法令為理由，
不得為之。是提起第三審上訴，應以原判決違背法令為理由，係屬法定要件。如果上
訴理由狀並未依據卷內訴訟資料，具體指摘原判決不適用何種法則或如何適用不當，
或所指摘原判決違法情事，顯與法律規定得為第三審上訴理由之違法情形，不相適合
時，均應認其上訴為違背法律上之程式，予以駁回。本件上訴意旨略稱：(一)依被告提
出之帳簿所載，另有傳票六十一張，然其始終未提出，且被告於退夥後，拒絕交出設
備期間之開銷收據，連同帳簿竟為被告侵占而據為己有。(二)合夥人具領二月份淨利之
簽收條後面所云：「本公司帳目，開辦初期，由股東大家共同籌帷運作，並且以實報
實銷方式，請款之，所以開辦初期無記帳，於八十三年二月二十八日，三位股東同意
將公司剩餘現金分攤結清公司所有帳款，所有帳款均結清，自八十三年三月一日開始
，公司開始記帳，自零帳開始，唯恐口說無憑，本公司立此據，經股東三人簽字確定
之」等語，與切結書之內容互相矛盾，且上訴人與被告僅係合夥，並未組織公司，何
有「本公司立此據」可言﹖原判決違背經驗法則，並有理由不備之違法。(三)被告立下
切結書後，未提出帳冊及有關單據，嗣雖提出帳冊，但仍未提出收據，上訴人無從對
帳，李金滿整理之略帳，上訴人如何能相信﹖原判決謂上訴人拒不會算云云，與事實
不符，且顯然欠缺公平。(四)被告不配合上訴人與百佳換約，甚且逕自與百佳續約，原
判決未斟酌全辯論意旨及第一審調查之證據結果，其論斷與事實不符，有刑事訴訟法
第三百七十九條第十四款之違背法令情形，又被告所犯背信、業務侵占等罪與所犯變
造私文書罪有牽連關係，上訴人自得對原判決全部提出上訴等語。經查原判決關於變
造私文書部分，以上訴人於第一審之自訴意旨略稱：上訴人與被告甲○○於民國（下
同）八十二年間，協議各出資新台幣（下同）一百五十萬元合夥於台北市○○○路○
段一四○巷十五號百佳超市內經營鐵板燒，由甲○○負責與百佳超市訂定專櫃租約，
上訴人已依約按期交付一百五十萬元給甲○○作為合夥金，合夥後，甲○○掌控人事
權，任用私人，掌控會計帳目，上訴人要求其出示帳冊，甲○○開列八十三年二月之
帳目淨利為九萬五百四十三元，分由各股東具領，孰料甲○○竟於上訴人簽名後另在
該紙前後加註：「開辦初期無記帳，各股東簽名同意不得追查」等字樣，認被告係犯
變造私文書罪嫌云云，惟經審理結果，認被告被訴此部分之犯罪不能證明，因而維持
第一審諭知被告無罪之判決，並駁回上訴人在第二審之上訴，已於原判決理由欄二－
(二)內，詳其所憑之證據及認定之理由，就形式上觀察，原判決關於此部分要無認事
用法違背經驗法則、論理法則、理由矛盾或理由不備之違背法令情形，上訴意旨置原
判決之明白論斷於不顧，仍執陳詞，主張被告確有變造私文書云云，對原審採證認事
之職權行使，單純為事實上之爭執，不涉及原判決違背法令之問題，至於又徒憑己見
，漫指原判決違背法令云云，尚不足據以辨認原判決已具備違背法令之形式，核與前
揭得為第三審上訴理由之法定要件不相適合，應認上訴人關於此部分之上訴為違背法
律上之程式，予以駁回。至上訴人指稱被告牽連犯侵占、詐欺、背信、業務上登載不
實等罪部分，因核屬刑事訴訟法第三百七十六條第一、三、四、五款之案件，既經第
二審判決，不得提起第三審上訴，牽連之重罪，上訴既不合法，無從為實體上之判決
，侵占、詐欺、背信、業務上登載不實部分，亦無從適用審判不可分原則，併為實體
上審判，亦應從程序上予以駁回。
據上論結，應依刑事訴訟法第三百九十五條前段，判決如主文。
中      華      民      國    八十六    年     十二     月      三      日
                              最高法院刑事第四庭
                                  審判長法官  莊  來  成
                                        法官  曾  有  田
                                        法官  王  德  雲
                                        法官  謝  俊  雄
                                        法官  林  永  茂
      右正本證明與原本無異
                                              書  記  官
中      華      民      國    八十六    年     十二     月      九      日
